【裁判字號】    98,台上,7334
【裁判日期】    981210
【裁判案由】    違反毒品危害防制條例
【裁判全文】
最高法院刑事判決            九十八年度台上字第七三三四號
上  訴  人  台灣高等法院台中分院檢察署檢察官
被      告  甲○○
上列上訴人因被告違反毒品危害防制條例案件，不服台灣高等法
院台中分院中華民國九十八年九月十五日第二審更審判決（九十
八年度上更(一)字第一三六號，起訴案號：台灣台中地方法院檢察
署九十六年度偵字第八七七五、八七七六、八七七七號），提起
上訴，本院判決如下：
    主  文
原判決撤銷，發回台灣高等法院台中分院。
    理  由
本件原判決認定上訴人甲○○之友人陳柏州，因與少年吳○鑫（
姓名年籍資料詳卷）共同販賣第三級毒品Ｋ他命，吳○鑫於民國
九十六年三月二日為警查獲，陳柏州因恐其為警查獲，乃於九十
六年三月初某日，將其所持有之大麻、含有甲基安非他命及MDMA
（俗稱搖頭丸）成分之錠丸等物，持往上訴人位於台中市○○區
○○路一二一之二號四樓住處，委託上訴人代為寄藏，上訴人明
知上開物品係第二級毒品，竟予以應允而為保管持有。嗣於九十
六年三月三十一日晚上七時二十五分許，為警在上訴人上開住處
內查獲，並扣得陳柏州所寄藏之大麻一包（淨重七公克）、含甲
基安非他命及MDMA成分之毒品錠一包（驗前毛重六點零三公克）
、Ｋ他命四包及一罐（驗前毛重七十五點零九公克）等物。警方
另於同日晚上十一時四十分許，在台中市○○路一一五巷口，查
獲陳柏州並扣得含有甲基安非他命及MDMA之錠丸二顆等物等情。
因而撤銷第一審關於論處上訴人幫助意圖販賣而持有第三級毒品
罪刑部分之判決，改判論處上訴人持有第二級毒品罪刑，固非無
見。
惟查：(一)、審理事實之法院，對於依法應行調查之證據，應詳為
調查，並綜合調查所得之證據資料，本於證據法則，詳予闡述如
何斟酌取捨證據形成心證之理由，方足以昭折服。原判決論斷不
能證明上訴人有檢察官所指共同販賣第二級及第三級毒品之犯行
，係依憑陳信瑋於警詢及第一審延押訊問中供稱：「（陳柏州有
無販賣Ｋ他命？）陳柏州有販賣Ｋ他命，都賣給熟客或他朋友，
Ｋ他命一包（零點六公克）賣新台幣（下同）一千元……」、「
（陳柏州的毒品何來？）他向他的上線『小江』買的。」、「（
是否認識『小江』？）找陳柏州買毒品時，『小江』曾經在場…
…」等情，足見販賣Ｋ他命之人係陳柏州，陳信瑋係為陳柏州送
毒品給購買毒品之人，而陳柏州之毒品係向其上游「小江」購買
而來，並非陳柏州與「小江」共同販賣毒品，陳柏州既非與「小
江」共同販賣毒品，則上訴人如何與陳柏州、「小江」共同販賣
毒品，非無疑義（原判決理由欄貳、二、(二)），為其主要論據之
一。然檢察官於起訴書指：上訴人於九十六年二月間，與陳柏州
、陳信瑋、綽號「小江」者，共同基於販賣大麻、MDMA、愷他命
營利之犯意聯絡，而為如起訴書所載販賣毒品之犯行，並認上訴
人涉犯毒品危害防制條例第四條第二項及第三項，即販賣第二級
毒品及販賣第三級毒品罪嫌。係援引上訴人、陳柏州、陳信瑋等
人，分別於警詢及檢察官偵查中供述各情，為其主要依據之一。
而原審更審前認上訴人與陳柏州、陳信瑋、綽號「小江」者，有
共同販賣第二級、第三級毒品之犯行，除援引陳信瑋於警詢及檢
察官偵查中供稱：「Ｋ他命是陳柏州交給我的……現金二千八百
元是陳柏州販賣Ｋ他命的錢」、「（陳柏州為何將Ｋ他命交給你
？）有人要跟陳柏州買Ｋ他命……」、「我幫陳柏州每送貨一次
，從中抽佣二百元」、「陳柏州會打電話給我，說他的客人在那
裡，叫我拿毒品」、「『小江』的東西放在甲○○水湳路住處那
邊，有時候我也會到那邊拿」、「可能陳柏州沒有空，叫我去向
甲○○拿毒品」、「（你送毒品可拿多少錢？）一百元到二百元
」（原審更審前九十七年度上訴字第四七０號刑事判決第十三頁
第四至十六行）外，並另援引上訴人供稱：「（為何要交毒品給
你？）『小江』說放在我這邊比較安全」等相關供述之內容（同
上判決第十二頁第一行至第十三頁第三行），及陳柏州供稱：「
警方在甲○○家查獲之大麻一包（毛重八點五公克）、MDMA一包
（毛重六點一公克）……都是綽號『小江』之男子寄放在甲○○
家中」、「（你既自稱未販賣，為何陳信瑋稱他身上查獲Ｋ他命
一小包為你所有？）都是綽號『小江』之男子叫我們作的」、「
綽號『小江』之人叫我這裡朋友幫他販賣，我只是幫忙作帳及幫
他賣毒品……他的東西放在甲○○那邊，他認為放在那邊比較安
全」、「（你為『小江』之人作何事？）我幫他作販賣毒品的帳
。販賣搖頭丸、Ｋ他命、大麻，東西放在甲○○那邊……有誰要
買毒品，就留買方資料及買什麼毒品給我，我再聯絡陳信瑋去送
毒品。『小江』叫我將毒品放在甲○○那邊。『小江』認識我們
三人，『小江』叫陳信瑋去送毒品」、「（為『小江』販售毒品
有什麼好處？）我們每為『小江』賣一千元，我可以抽五百元，
我再拿給陳信瑋二百元」等情（同上判決第十三頁第十七行至第
十四頁第九行），為其主要論據之一。原審更審前判決所援引上
訴人、陳柏州、陳信瑋相關諸多供述各情，是否屬實，其與上訴
人是否有檢察官所指之犯行攸關，自應詳予調查釐清並說明為如
何斟酌取捨形成心證之理由。乃原審就上情未詳予調查研求，復
對檢察官所指及原審更審前判決所援引，即上訴人、陳柏州、陳
信瑋相關諸多供述各情，未說明其為如何斟酌取捨形成心證之理
由，逕援引陳信瑋片段供述之內容，即為有利於上訴人之論斷，
致檢察官上訴意旨得執上情據以指摘，其查證未盡且理由不備，
遽行判決，難昭折服。(二)、依法應於審判期日調查之證據雖已調
查，而其內容未明瞭者，即與未經調查無異，如遽行判決，仍屬
應於審判期日調查之證據而未予調查，尚不得遽對被告為有利或
不利之認定。原判決論斷不能證明上訴人有幫助販賣毒品之犯行
，係以陳柏州係因少年吳○鑫為警查獲，因恐其亦遭警查獲，遂
將如原判決事實欄所載之毒品委託上訴人寄藏，此時並無證據證
明陳柏州有欲再販賣Ｋ他命之意圖（原判決第十頁第十五至二十
行），為其主要論據之一。然原審更審前判決綜合全部卷證資料
，據以認定上訴人與陳柏州、陳信瑋、綽號「小江」者基於共同
販賣第三級毒品營利之犯意，由陳柏州依綽號「小江」者之指示
，將如原判決事實欄所載毒品交與上訴人保管後，九十六年三月
三十一日晚上，上訴人與陳信瑋接獲陳柏州之指示，由陳信瑋至
上訴人住處取得價值二千八百元之Ｋ他命，持至台中地區不詳地
點販賣與不詳姓名之人，得款二千八百元（原審更審前九十七年
度上訴字第四七０號刑事判決事實欄二）等情，是否屬實？苟原
審更審前上開認定記載論述說明各情，俱屬事實，則上訴人於保
管如原判決事實欄所載之毒品後，陳柏州、陳信瑋等人是否並無
出售第三級毒品之犯行，即尚非全無疑義，仍待調查釐清論述說
明。而上情與本件事實如何及如何為法律之適用攸關，自應詳予
調查研求論述說明。乃原審就上情未詳予調查釐清，復未說明原
審更審前判決上開認定記載論述說明各情，其何以不能為不利上
訴人認定之理由，逕以並無證據證明陳柏州有欲再販賣Ｋ他命之
意圖，非無疑義之理由，即為有利上訴人之論斷，其查證未盡且
理由欠備，遽行判決，尚嫌速斷，其審理猶有未盡。檢察官上訴
意旨指摘原判決不當，尚非全無理由。按第三審法院應以第二審
判決所確認之事實為判決基礎，刑事訴訟法第三百九十四條第一
項前段定有明文。原判決上述之違背法令，影響於事實之確定，
本院無可據以為裁判，應將原判決撤銷，發回原審法院更為審判
。
據上論結，應依刑事訴訟法第三百九十七條、第四百零一條，判
決如主文。
中    華    民    國  九十八  年   十二   月    十    日
                      最高法院刑事第一庭
                          審判長法官  董  明  霈
                                法官  林  茂  雄
                                法官  張  祺  祥
                                法官  林  秀  夫
                                法官  宋      祺
      本件正本證明與原本無異
                                      書  記  官
中    華    民    國  九十八  年   十二   月   十七   日
                                                      Ｅ

司法院資訊處製作；財團法人民間司法改革基金會備份。
